【裁判字號】    90,交上易,277
【裁判日期】    901130
【裁判案由】    業務過失傷害
【裁判全文】
臺灣高等法院高雄分院刑事判決                    九十年度交上易字第二七七號
    上  訴  人
    即  被  告  乙○○
右上訴人因業務過失案件，不服臺灣澎湖地方法院九十年度交易字第六號中華民國九
十年九月二十一日第一審判決（起訴案號：臺灣澎湖地方法院檢察署八十九年度偵字
第五七九號）提起上訴，本院判決如左：
    主  文
原判決撤銷。
乙○○從事業務之人，因業務上之過失傷害人，處有期徒刑參月，如易科罰金，以
佰元折算壹日。緩刑貳年。
    事  實
一、乙○○係計程車司機，為從事駕駛業務之人，於民國八十九年十月二十八日下午
    六時三十五分許，駕駛車號ＰＸ—三一０號計程車，沿澎湖縣澎四號道路由東往
    西方向行駛，行經馬公市石泉里一之十五號前無號誌丁字路口時，本應減速慢行
    ，作隨時停車之準備，亦應注意車前狀況，並隨時採取必要之安全措施，依當時
    情形，並無不能注意之情事，竟疏未注意上開規定，適有未充分注意左右來往車
    輛之甲○○與呂蔡春桃夫婦二人步行橫越該路口，乙○○見狀已閃煞不及，所駕
    車輛車頭向右打滑後，車尾擦撞甲○○、呂蔡春桃，致甲○○受有右腕橈骨遠端
    骨折，呂蔡春桃受有左肘、左膝、左腕挫傷等傷害。
二、案經甲○○、呂蔡春桃訴由臺灣澎湖地方法院檢察署檢察官偵查起訴。
    理  由
一、訊據上訴人即被告乙○○固供承其於前揭時、地，駕駛上開計程車，因見告訴人
    二人步行橫越馬路而煞車等情，然否認有何業務過失傷害犯行，辯稱伊當時並未
    駕車超速，亦未撞及告訴人二人，伊並無過失云云。經查：
  (一)右揭事實業據告訴人甲○○、呂蔡春桃迭於偵查、原審及本院調查中指述明確，
    核與證人朱寶春、蔡文成於偵查時所證「有看到被告駕駛之計程車之車尾掃到告
    訴人」等情相符（見偵卷第三七、三八頁），並有驗傷診斷書二紙、道路交通事
    故調查表、現場照片七幀附卷可稽（見偵卷第七至一三頁）。再觀之上述相片，
    被告駕駛之車輛左後方亦有刮痕，是告訴人二人確係因遭被告駕駛之車輛撞及致
    受傷，至為明確。
  (二)被告於警訊時固供稱車速為五十至六十公里云云（見偵查卷第十四、十五頁），
    惟於偵、審中業已堅稱其並未超速等語，又據告訴人呂蔡春桃及上開證人所陳，
    或稱時速高達八十至一百公里，或稱車速很快云云。是徒以上述情節，仍難遽以
    認定被告即有超速駕車之舉。再按行車速度在市區道路，時速不得超過四０公里
    ，道路交通安全規則第九十三條第一項第一款定有明文。本件被告所駕之計程車
    ，於肇事後留存於路面之煞車痕跡，左右各約三．二公尺及三．五公尺（見偵卷
    第九頁之道路交通事故調查表），又上開道路路面車道均鋪有柏油，且當時路面
    乾燥，參照交通部道路交通安全督導會所訂「一般公路汽車煞車距離、行車速度
    對照表」換算結果，被告當時行車時速應係介於每小時二十公里至三十公里之間
    。此較之上述告訴人及證人所指被告車速約有八十至一百公里之情節，相去甚大
    ，惟告訴人及證人對於被告車速之指證，不過係依當時渠等所見肇事情形而為主
    觀之推測，本乏確切佐證，難以盡信，自以上述煞車跡證而推算被告當時之車速
    為可採。則被告以約二十至三十公里之時速行駛於速限四十公里之道路上，並未
    有超速行駛之事實，要為明確。本件經台灣省高屏澎區車輛行車事故鑑定委員會
    及台灣省車輛事故覆議鑑定委員會鑑定及覆議結果，有關認定被告超速部分（見
    原審卷第十一、三六頁），均未審酌前開煞車痕跡之事實，遽以被告警訊所供為
    憑，顯難作為對被告論罪之依據。被告所辯其未超速行駛等語，自堪採信。
  (三)按汽車行駛時駕駛人行經無號誌之交岔路口應減速慢行，作隨時停車之準備；並
    應注意車前狀況，並隨時採取必要之安全措施，道路交通安全規則第九十三條第
    三款、第九十四條第三項分別定有明文。本件被告於前揭時、地肇事時之車速約
    二十至三十公里，雖低於該路段時速四十公里之速限，惟被告以該速度通過無號
    誌之肇事路口時，並未減速慢行及注意車前狀況，且依當時情形，並無不能注意
    之情形，竟疏於注意上開規定，適遇告訴人二人步行橫越該路口，被告見狀業已
    煞避不及而肇事，因而致使告訴人二人受傷，是被告就本件交通事故之發生確有
    過失，且被告過失駕駛肇事與告訴人二人之傷害間，具相當因果關係。又本件告
    訴人二人穿越道路時，未注意左右無來車，就本件交通事故雖亦與有過失（參道
    路交通安全規則第一百三十四條第五款規定），然刑事責任並非民法上之債權債
    務關係，而可適用過失相抵之規定，自不影響被告過失之認定。
  (四)綜上所述，被告所辯稱其未撞及告訴人二人，其並無過失云云，顯係卸責推諉之
    詞，不足採信，本件事證明確，被告業務過失傷害犯行，堪予認定。
二、查被告係計程車司機，為從事駕駛業務之人，其於駕駛計程車執行業務中，肇事
    致告訴人二人受有傷害，核其所為，係犯刑法第二百八十四條第二項前段之業務
    過失傷害罪。其以一個過失行為，同時造成告訴人二人受有傷害，為想像競合犯
    ，應從一重之業務過失傷害罪處斷。
三、原審予以論罪科刑固非無見，惟原判決誤認被告於肇事時之時速為五十公里以上
    ，有超速行駛之情，尚有未合。被告上訴仍執前詞，否認犯行固無足取，惟原判
    決既有可議，自應由本院予以撤銷改判。原審酌犯罪動機、目的為一時疏忽，犯
    罪手段造成告訴人傷勢程度非重，犯後雖否認過失犯行，但仍與告訴人達成和解
    等一切情狀，爰量處如主文第二項所示之刑，並諭知易科罰金之折算標準。又被
    告前未曾受有期徒刑以上刑之宣告，素行尚佳，有本院被告全國前案記錄表在卷
    可參（見本院卷第一五頁），並已於本院審理中與告訴人達成和解，亦有和解契
    約書一份在卷可稽（見本院卷第四十頁），復歷經本案偵查、原審及本院之審判
    程序，及經此刑之宣告後，當知警惕而無再犯之虞，本院因認暫不執行為適當，
    併予宣告緩刑二年，以勵自新。
四、被告經合法傳喚，於審判期日無正當理由不到庭，爰不待其陳述逕行判決。又依
    刑事訴訟法第二百三十八條第一項之規定，告訴乃論之罪，告訴人於第一審辯論
    終結前，得撤回其告訴，是本件告訴人於上開和解後，具狀向本院撤回告訴，尚
    不生撤回告訴之效力，併予敘明。
據上論斷，應依刑事訴訟法三百六十九條第一項前段、第三百六十四條、第三百七十
一條、第二百九十九條第一項前段，刑法第二百八十四條第二項、第四十一條第一項
、第五十五條、第七十四條第一項第一款，判決如主文。
本案經檢察官張其主到庭執行職務。
中    華    民    國         九十       年     十一     月     三十     日
                              臺灣高等法院高雄分院刑事第六庭
                                  審判長法官  王憲義
                                        法官  謝靜雯
                                        法官  張意聰
右正本證明與原本無異。
不得上訴。
                                      書記官  王婉蓉
中    華    民    國         九十       年     十二     月      四      日
附錄本件論罪科刑法條：
刑法第二百八十四條第二項
從事業務之人，因業務上之過失傷害人者，處一年以下有期徒刑、拘役或一千元以下
罰金，致重傷者，處三年以下有期徒刑、拘役或二千元以下罰金。
                                                                      Ｈ


司法院資訊處製作；財團法人民間司法改革基金會備份。
